【裁判字號】    95,交聲,387
【裁判日期】    951031
【裁判案由】    聲明異議
【裁判全文】
臺灣彰化地方法院交通事件裁定  九十五年度交聲字第三八七號
原處分機關  交通部公路總局臺中區監理所彰化監理站
異  議  人
即受處分人  甲○○
上列異議人因違反道路交通管理處罰條例案件，對於交通部公路
總局臺中區監理所彰化監理站九十五年四月二十六日所為之裁決
（彰監四字第裁六四─Ｅ00000000號）聲明異議，本院
裁定如下：
    主  文
異議駁回。
    理  由
一、原處分機關係以：本案為新竹市警察局交通警察隊於民國九
    十四年十二月十六日以第Ｅ00000000號違規通知單
    ，逕行舉發車主即異議人甲○○所有之車牌號碼ＡＳ─一七
    一九號自小客車，於九十四年十一月九日上午七時十九分許
    ，在寶山路「駕駛人行車速度超過規定之最高時速未滿二十
    公里」違規，爰依法裁處異議人即車主甲○○新臺幣二千四
    百元等語。異議人即受處分人甲○○則以：前開路段紅綠燈
    變換時間不合理，又有轉彎，緊急煞車怕有危險，因此造成
    超速云云而提出異議。
二、按「汽車駕駛人，行車速度，超過規定之最高時速，或低於
    規定之最低時速，或裝用測速雷達感應器者，處新臺幣一千
    二百元以上二千四百元以下罰鍰；其感應器沒入之。」，修
    正前道路交通管理處罰條例第四十條第一項定有明文【上開
    條文於異議人違規行為後，曾於九十四年十二月二十八日修
    正公布，並自九十五年七月一日起施行，修正前之條文較之
    修正後之規定，對於異議人並無不利；而行政罰在法律之適
    用上應有刑法第二條第一項前段從舊從輕規定之類推適用（
    陳清秀著「依法行政與法律的適用」一文，收錄於翁岳生編
    「行政法」一書，第一七六頁至第一七九頁，八十七年三月
    版），是本件應適用上開修正前之規定，附予敘明】。
三、經查：異議人即受處分人甲○○對於其所有上開自小客車有
    於上揭時、地超速一節並不爭執，僅辯稱係因燈號變換不當
    及有彎道等現場狀況而導致超速云云。惟按人民違反法律上
    之義務而應受行政罰之行為，法律無特別規定時，雖不以出
    於故意為必要，仍須以過失為其責任條件，但應受行政罰之
    行為，僅須違反禁止規定或作為義務，而不以發生損害或其
    危險為其要件者，推定為有過失，於行為人不能舉證證明自
    己無過失時，即應受處罰（司法院大法官會議釋字第二七五
    號解釋參照）。本件異議人所有上開車輛超速違規之現場路
    口，因屬易肇事路口，且該路口於彎道處，新竹市○○○○
    ○路口行車安全，於路口前已設置預告號誌，以提醒駕駛人
    該路口交通號誌運作情形一節，有新竹市政府九十五年二月
    七日府交管字第０九五００一一八００號函文一件在卷可稽
    。而異議人所有上開自小客車行經前開設有預告號誌、且為
    彎道之危險易肇事路段，本應減速謹慎駕駛，不應於超速後
    始考量煞車之危險而以之作為抗辯超速合理之藉口，異議人
    未注意路況而超速行駛，依前揭司法院大法官會議釋字第二
    七五號解釋意旨，縱異議人係出於一時之疏失，仍屬有所過
    失，而不得作為免責之理由。從而，原處分機關依修正前道
    路交通管理處罰條例第四十條第一項之規定，裁處異議人新
    臺幣二千四百元，並無不合。本件異議為無理由，應予駁回
    。
據上論斷，應依道路交通案件處理辦法第十九條，裁定如主文。
中    華    民    國  九十五  年    十    月  三十一  日
                  交通法庭      法  官  李雅俐
以上正本證明與原本無異
如不服本裁定，應於裁定送達後五日內，向本院提出抗告狀（須
附繕本）。
中    華    民    國  九十五  年    十    月  三十一  日
                                 書記官  陳秀娟


司法院資訊處製作；財團法人民間司法改革基金會備份。
